【裁判字號】    89,交上易,422
【裁判日期】    891221
【裁判案由】    過失傷害
【裁判全文】
台灣高等法院交通事件判決                      八十九年度交上易字第四二二號
    上  訴  人
    即  被  告  乙○○
右上訴人因過失傷害案件，不服台灣板橋地方法院八十九年度交易字第三四六號，中
華民國八十九年九月二十一日第一審判決（起訴案號：台灣板橋地方法院檢察署八十
九年度偵字第一０六五八號），提起上訴，本院判決如左：
    主  文
上訴駁回。
    事  實
一、乙○○於民國八十八年十二月七日上午十一時三十分許，駕駛牌照ＤＣ─一六四
    三號自用小客車，行駛至臺北縣板橋市○○路○段二十五號前路邊停車，自駕駛
    座欲向外開啟車門時，本應注意左方及左後方之車輛、行人，並讓其先行通過，
    避免發生碰撞，而依當時情形，又無不能注意之情事，竟疏未注意，貿然開啟車
    門，致同向左後方由甲○○騎乘之ＬＺＱ－二三六號重型機車通過上址時，見狀
    已閃避不及，其腿部撞及前開自用小客車左前車門，甲○○因此受有雙腿挫傷併
    血腫、脂肪壞死等傷害。
二、案經被害人訴由臺北縣警察局海山分局報請臺灣板橋地方法院檢察署檢察官偵查
    起訴。
    理  由
一、訊據被告乙○○固坦承於前開時地開啟車門時，告訴人甲○○騎乘機車撞上致其
    受傷等情不諱，惟矢口否認有何過失傷害之犯行，辯稱：伊將汽車停下，未開車
    門時從車內後照鏡看見告訴人騎機車停住讓其女兒下車，距離約一個車身半，五
    秒鐘後伊要下車時有看左側後照鏡，沒有看見告訴人，伊才開門，告訴人的右腳
    小腿撞及伊車門，其機車未倒地，伊自認沒有過失云云。惟查，右揭犯罪事實，
    業據告訴人指訴綦詳，且有警製道路交通事故報告表、診斷證明書各一紙附卷可
    稽。至被告所辯：開啟車門時有看左側後照鏡，並未看見告訴人才開啟車門云云
    ，縱為屬實，惟後照鏡未能照到車輛側面及後方所有方位，其存在有視覺死角，
    應為駕駛人所知悉，故駕駛人欲變換車道或開啟車門時，除檢視後照鏡外，尚須
    轉頭或以眼睛餘光環視周圍情狀，確定後方無來車及行人始為變換車道或開啟車
    門，以本件車禍而論，被告於開啟車門前應未作上述之檢視動作，否則被告既已
    確定其左後方並無人車，何以開啟車門時，告訴人仍在其左後側，並因閃剎不及
    而發生碰撞？是被告縱看過後照鏡，尚難認其已盡完全之注意義務。另被告辯稱
    ：伊是在告訴人停車讓其女兒下車之際開啟車門，實因告訴人在與其女兒揮手告
    別致分散注意力而撞上伊之車門云云，姑不論告訴人究否有停車讓其女兒下車及
    與其女兒揮手告別，然被告於開啟車門前均須檢視後方確無來車始能開門，被告
    在未確定後方無來車前即貿然開啟車門致肇禍端，即難辭過失之責。被告又辯稱
    ：告訴人本身有糖尿病始造成如診斷證明書所載之傷勢乙節，按所謂因果關係，
    乃指行為與結果間所存在之客觀相當因果關係而言，即依經驗法則，綜合行為當
    時所存在之一切事實，為客觀之事後審查，認為在一般情形下，有此環境，有此
    行為之同一條件，均可發生同一之結果者，則該條件即為發生結果之相當條件，
    行為與結果間乃有因果關係；又刑法上之傷害人於死，係指傷害行為與死亡之發
    生，有因果關係之聯絡而言，不唯以因傷害直接致人於死者為然，即因傷害而發
    生之死亡之原因，如因自然力之介入，以助成傷害應生之結果，亦不得不認為因
    果關係之存在，最高法院七十五年度臺上字第三三五六號判決及十九年度上字第
    一四三八號判例意旨可資參照。查告訴人腳部撞及被告車輛之車門致受傷，為被
    告所不爭，告訴人雖患有糖尿病，致上開撞傷併發為雙腿挫傷併血腫、脂肪壞死
    等傷害，乃因被告助成上開傷害之結果，依前揭說明，亦認有因果關係之存在。
二、按車輛停車向外開啟車門時，應注意行人、車輛，並讓其先行，道路交通安全規
    則第一百十二條第十五款前段定有明文。被告乙○○開啟車門時自應注意遵守前
    開規定，而當時又無不能注意之情形，竟疏未注意貿然開啟車門，以致肇事，其
    行為與告訴人甲○○被撞受傷間復有相當之因果關係，已如前述，自應負過失罪
    責。是本件事證明確，被告所辯無非事後卸責之詞，難以採信，被告犯行堪以認
    定，應依法論科。
三、核被告乙○○所為，係犯刑法第二百八十四條第一項前段之過失傷害罪。原審適
    用刑法第二百八十四條第一項前段、第四十一條、罰金罰鍰提高標準條例第一條
    前段、第二條，審酌被告之素行、過失程度及犯後猶飾詞巧辯，迄未賠償告訴人
    損害，尚乏悛悔實據之犯後態度暨告訴人所受傷害等一切情狀，量處有期徒刑三
    月，及諭知易科罰金之折算標準，以示懲儆，經核認事用法均無不合，量刑亦屬
    允當。被告上訴意旨，仍執陳詞，否認犯罪，核無理由，上訴應予駁回。
據上論斷，應依刑事訴訟法第三百六十八條，判決如主文。
本案經檢察官鍾鳳玲到庭執行職務。
中    華    民    國    八十九    年        十二      月      二十一    日
                            台灣高等法院交通法庭
                                審判長法  官  吳  啟  民
                                      法  官  林  瑞  斌
                                      法  官  蘇  隆  惠
右正本證明與原本無異。
不得上訴。
                                      書記官  周  素  秋
中    華    民    國    八十九    年        十二      月      二十二    日
附錄：本案論罪科刑法條全文
刑法第二百八十四條：
因過失傷害人者，處六月以下有期徒刑、拘役或五百元以下罰金。致重傷者，處一年
以下有期徒刑、拘役或五百元下罰金。
從事業務之人，因業務上之過失傷害人者，處一年以下有期徒刑、拘役或一千元以下
罰金。致重傷者，處三年以下有期徒刑、拘役或二千元以下罰金。


司法院資訊處製作；財團法人民間司法改革基金會備份。
